臺灣高等法院刑事裁定　　　　　　　　　　　　　　九十一年度交抗字第一五五號
　　抗　告　人
　　即受處分人　甲○○
右抗告人因違反道路交通管理處罰條例案件，不服臺灣臺北地方法院中華民國九十一
年一月二十九日裁定（九十一年度交聲字第十八號），提起抗告，本院裁定如左：
    主  文
抗告駁回。
    理  由
一、原裁定意旨略以：本件抗告人即受處分人甲○○於民國九十年十月六日中午十二
    時二十五分許，騎乘其所有車號ＧＨＪ－四二０號之重型機車，在台北市○○○
    ○道路上標示有「禁行機車」之車道上行駛之事實，為抗告人所不否認，且經證
    人即台北市政府警察局文山二分局交通分隊員警劉明德證述綦詳，並有採證照片
    附卷可憑，原處分機關乃依道路交通管理處罰條例第四十五條第十三款、第六十
    三條第一項第一款規定於九十年十二月二十一日裁處抗告人罰鍰新台幣 (下同)
    六百元，併予記違規點數一點，核無不當，抗告人於原審之異議為無理由，應予
    駁回。
二、抗告意旨略以：(一)有關單位於設立或標示交通號誌或標示時，必需清楚而明顯，
    導引道路使用人遵行號誌或標示，方不致引起意外交通事件，抗告人所駕駛之車
    輛，行駛於道路地面，無法由「高空」定點「清楚可辨」現場有禁行機車之標示
    ，原審以警方高空定點所拍照片為證，自有未洽。(二)本件係因道路標示不清，導
    致抗告人誤駛入「禁行機車」之車道，其誤失之責任不在抗告人。抗告人之道路
    使用權利未獲保障，舉發人昧於事實，明知無法於「平面」採證，又未能於事前
    疏導，卻於非執勤地點「高空」採證，誤導原審法官，爰請依行政機關之行政誤
    失致使人民權益受損不罰之原則，保障抗告人之權益云云。
三、按機器腳踏車，不在規定車道行駛者，處六百元以上一千八百元以下罰鍰，道路
    交通管理處罰條例第四十五條第十三款定有明文，而前開條例所稱之汽車，依第
    三條第八款規定包括機器腳踏車。再汽車駕駛人駕駛汽車違反前開條例第四十五
    條規定者，除應依該條所規定裁處罰鍰外，依同條例第六十三條第一項第一之規
    定並予記違規點數一點。
四、經查：本件抗告人於九十年十月六日中午十二時二十五分許，騎乘其所有車號Ｇ
    ＨＪ－四二０號之重型機車，在台北市公館圓環第二內側車道上行駛之事實，為
    抗告人所不否認，並有採證照片附卷足憑 (見原審卷第十頁)，且經證人即台北
    市政府警察局文山二分局交通分隊員警劉明德於原審調查時到庭證述抗告人確實
    於前揭時地行經公館圓環第二內側車道，其機車為採證照片拍攝之位置為第二內
    側車道之「禁」字上 (見原審卷第二十四頁)等語綦詳。證人劉明德復提供由高
    空所拍攝之舉發現場照片 (見原審卷第二十七頁)，以高空鳥瞰之方式，將現場
    「禁行機車」之全體標字完整呈現 (若以平面定點拍攝，每次僅能拍得部分標字
    ，而無法一次呈現「禁行機車」之全體標字)，以究明現場標字之清晰度、完整
    性及有效性能，而由前開照片可看出「禁行機車」之標字，雖因於室外，經風吹
    日曬雨淋而有脫漆現象，但整體而言仍可清楚辨認「禁行機車」之字體，且現場
    之第一、二車道有「禁行機車」之黃色變體字，第三車道則無，一般人騎車行經
    該處當可輕易辨別其不同，況舉發當日正值中午時分，光線充足，抗告人縱然路
    況不熟，仍可遵循指示行車。再者，台北市○○○路公館圓環為四線道，內側第
    一、二道為禁行機車道 (路面劃設禁行機車四字)，第三、四車道供機車騎士依
    序排隊行進，靠右側行駛，不可違規駛入禁行機車道，以免阻礙車流並發生危險
    ，該圓環並設有二段式左轉標誌，供機慢車於待轉區待轉行駛，已充分考量到機
    車族行車有序之原則，現場經臺北市政府警察局文山第二分局實地勘查，路面確
    劃設「禁行機車」四字及分道線等情，亦有該局九十年十一月二十七日北市警文
    二分交字第九０六二七五四八００號函在卷可憑 (見原審卷第十四頁)。綜上，
    原處分機關以抗告人違規事實明確，裁處抗告人罰鍰六百元，另記違規點數一點
    ，並無不當，原審法院認抗告人於原審之異議為無理由，而駁回其異議，於法亦
    無不合。抗告人以前詞指摘原審裁定不當，為無理由，應予駁回。
三、據上論結，應依道路交通案件處理辦法第二十六條，刑事訴訟法第四百十二條，
    裁定如主文。
中    華     民      國       九十一     年     二     月    二十七     日
                              臺灣高等法院刑事第五庭
                                  審判長法  官  曾  德  水
                                        法  官  趙  功  恆
                                        法  官  蘇  素  娥
右正本證明與原本無異。
不得再抗告。
                                        書記官  葉  國  乾
中      華      民      國      九十一   年     三    月       一       日
